臺灣桃園地方法院刑事判決
                                      111年度訴字第311號
公  訴  人  臺灣桃園地方檢察署檢察官
被      告  潘承毅


指定辯護人  本院公設辯護人王暐凱  
上列被告因違反毒品危害防制條例案件，經檢察官提起公訴（11
0年度偵字第35680號），本院判決如下：
    主  文
潘承毅犯販賣第二級毒品未遂罪，處有期徒刑肆年陸月。
沒收之宣告如附表所示。 
    事  實
潘承毅明知甲基安非他命係毒品危害防制條例第2條第2項第2款
所規定之第二級毒品，不得非法持有、販賣，竟意圖牟利，基於
販賣第二級毒品甲基安非他命之犯意，於民國110年9月29日前某
時，使用其所有之蘋果廠牌行動電話所下載之「grindr」通訊軟
體，以「可以分也可幫調與打手 30」之喻有販賣毒品之暱稱，
使下載上開「grindr」通訊軟體之不特定人得悉使用上開暱稱之
人有販賣毒品之意思，適警員執行網路巡邏見前揭喻有販賣毒品
訊息之暱稱，遂使用同「grindr」通訊軟體佯以買家與潘承毅聯
繫，雙方於110年9月29日0時15分至58分止，以「grindr」、「t
elegram」通訊軟體談妥以新臺幣（以下同）7,500元之價格購買
第二級毒品甲基安非他命2公克，並相約於同日23時30分許，在
桃園市桃園區中正路、北新街口附近進行交易。嗣佯裝買家之警
員於同日23時38分許抵達桃園市○○區○○路000號前，潘承毅果依
約前來，隨即坐進警員所駕車輛內，取出所攜之第二級毒品甲基
安非他命2包（驗前毛重2.2978公克）交付佯裝買家之警員，警
員見時機成熟，遂表明身分當場查獲而未遂，並扣得潘承毅所有
，供聯繫販賣第二級毒品所用之蘋果廠牌行動電話1支。
    理  由
一、認定犯罪事實所憑之證據及理由：
  ㈠上開販賣第二級毒品未遂犯行，業據被告潘承毅於本院準備
    程序、審理時供認不諱（參本院卷第50、92頁），並有被告
    以「grindr」、「telegram」通訊軟體與警員間之對話譯文
    、截圖照片、現場交易譯文、查獲現場照片等附卷為憑（詳
    見偵卷第27-33、55-73、77頁），且被告為警查獲時，當場
    扣得之白色或透明結晶2包（驗前毛重2.2978公克、淨重1.6
    372公克），經送臺北榮民總醫院鑑定結果，檢出第二級毒
    品甲基安非他命成分（驗餘淨重1.6346公克），有該院110
    年11月22日北榮毒鑑字第C0000000號毒品成分鑑定書1份附
    卷可稽（見偵卷第143頁），此外，復有被告所有，供聯繫
    販賣第二級毒品所用之如附表編號2所示之蘋果廠牌行動電
    話1支扣案可資佐證，足認被告前揭任意性自白確與事實相
    符，可以採信。
  ㈡本件事證明確，被告販賣第二級毒品未遂犯行，堪可認定。
二、論罪科刑：
  ㈠按刑事偵查技術上所謂之「釣魚」，係指對於原已犯罪或具
    有犯罪故意之人，以設計引誘之方式，佯與之為對合行為，
    使其暴露犯罪事證，再加以逮捕或偵辦者而言；此項機會提
    供型之誘捕行為，純屬偵查犯罪技巧之範疇，因無故入人罪
    之教唆犯意，亦不具使人發生犯罪決意之行為，並未違反憲
    法對於基本人權之保障，且於公共利益之維護有其必要性（
    最高法院103年度台上字第4008號判決意旨參照），故經警
    方以釣魚方式逮捕之販賣毒品者，因販毒者原本即具有販賣
    之犯意，僅因警員佯裝購買而彰顯其犯行，自無何陷害可言
    ，不能援引「陷害教唆」主張免責；然因購買者並無購買真
    意，事實上不能真正完成買賣，因此販賣者應論以販賣未遂
    罪。查被告使用隱喻販賣毒品暱稱之目的，無非使見該暱稱
    之不特定人得悉其有販賣毒品之意思，進而與其聯繫磋商、
    進行毒品交易，可見被告原即有販賣第二級毒品以牟利之故
    意，且亦已著手於販賣第二級毒品犯罪行為之實行，惟因佯
    裝買家之警員事實上既無購買毒品之真意，實際上尚無可能
    完成本案毒品交易，是核被告所為，係犯毒品危害防制條例
    第4條第6項、第2項之販賣第二級毒品未遂罪；其販賣前持
    有第二級毒品之低度行為，為販賣之高度行為所吸收，不另
    論罪。
  ㈡刑之減輕：
    ⑴被告已著手於販賣第二級毒品犯行，惟因佯裝買家之警員
      事實上並無購買毒品真意，是被告雖有販賣毒品之意，事
      實上仍無由完成買賣毒品行為，其犯罪係屬未遂，應依刑
      法第25條第2項之規定，按既遂犯之刑度減輕之。
    ⑵按毒品危害防制條例第17條於109年1月15日經修正公布，
      自同年7月15日生效施行，原條文第2項規定：「犯第4條
      至第8條之罪於偵查及審判中均自白者，減輕其刑。」修
      正為：「犯第4條至第8條之罪於偵查及歷次審判中均自白
      者，減輕其刑。」其修正理由謂：「第2項之規範目的原
      在於使犯第4條至第8條之毒品案件之刑事訴訟程序儘早確
      定，並鼓勵被告自白認罪，以開啟其自新之路，故對犯前
      述罪之毒品之被告，於偵查及審判中均自白者，採行寬厚
      之刑事政策，而為應減輕其刑之規定。惟原所稱『審判中』
      ，究指被告僅須於審判中曾有1次自白犯罪即應適用減刑
      規定，抑或須於歷次審判中均自白犯罪者始符合之？解釋
      上易生爭議，考量原立法之目的，係在使前述毒品案件之
      刑事訴訟程序儘早確定，當以被告於歷次審判中均自白犯
      罪者，始足當之，而所謂歷次審判中均自白，係指歷次事
      實審審級（包括更審、再審或非常上訴後之更為審判程序
      ），且於各該審級中，於法官宣示最後言詞辯論終結時，
      被告為自白之陳述而言。」「爰修正第2項，明定於偵查
      及歷次審判中均自白者，始減輕其刑。又被告於偵查中及
      於一審審理中自白，僅被告上訴且於二審審理中否認犯罪
      ，因不符合第2項所定『歷次審判中均自白』之減刑要件，
      法院自應撤銷原判決另行改判，併此敘明。」可知修法意
      旨乃著重於審判案件訴訟程序之早日確定，故將自白減輕
      其刑限縮至被告於歷次事實審審判程序言詞辯論終結時均
      須自白始有其適用，並未擴及於偵查中之歷次供述皆須自
      白犯罪。故被告或犯罪嫌疑人於偵查中對涉犯毒品條例第
      4條至第8條之全部或主要部分之犯罪事實曾為自白者，不
      論其所為自白之供述係出於主動或被動、簡單或詳細、一
      次或多次，縱自白後又否認，倘觀察其全部供述內容、先
      後順序、承辦人員訊（詢）問之狀況等情，綜合判斷被告
      或犯罪嫌疑人於偵查中確有自白，且其偵查中之自白於審
      判中有助於重要關鍵事實之釐清者，則其於歷次事實審言
      詞辯論終結時均自白犯行，已滿足案件早日確定之修法目
      的，其自白即合於上開修法意旨，應適用毒品條例第17條
      第2項之規定，減輕其刑（最高法院111年度台上字第250
      號刑事判決意旨參照）。查被告於本院審理時業已自白犯
      行（見本院卷第50、92頁），雖其於檢察官訊問時否認販
      賣第二級毒品，並辯稱：我是好心幫警察調貨，沒有營利
      及在中間賺取任何費用云云（參偵卷第121-122頁），然
      由被告於警詢時曾供承：我只有賣過這1次甲基安非他命
      ，如果此次販賣成功，我會跟我的客人從這2包甲基安非
      他命拿一些作為我自己吸食用；在「telegram」通訊軟體
      傳送「1件3800」、「75」之意思為2包甲基安非他命賣7,
      500元，1包則賣3,800元，扣案的Iphone 12 pro 手機是
      販賣毒品所使用的通訊工具等語（見偵卷第20-21頁）觀
      之，被告實已坦承販賣第二級毒品構成要件事實之主觀營
      利意圖及客觀行為，本院認被告應已符合毒品危害防制條
      例第17條第2項規定「於偵查及歷次審判中均自白」之要
      件，爰依該條項減輕其刑，並依法遞減之。
    ⑶至刑法第59條規定之酌量減輕其刑，必須犯罪另有特殊之
      原因與環境，在客觀上足以引起一般同情，認為即使予以
      宣告法定最低度刑，猶嫌過重者，始有其適用。此所謂法
      定最低度刑，固包括法定最低本刑；惟遇有其他法定減輕
      之事由者，則應係指適用其他法定減輕事由減輕其刑後之
      最低度刑而言。倘被告別有法定減輕事由者，應先適用法
      定減輕事由減輕其刑後，猶認其犯罪之情狀顯可憫恕，即
      使科以該減輕後之最低度刑仍嫌過重者，始得適用刑法第
      59條規定酌量減輕其刑（最高法院100年度台上字第744號
      判決意旨參照）。查本件被告販賣第二級毒品未遂，經前
      述2種減輕事由減輕其刑後，法定最低刑度已大幅降低，
      實已無情輕法重之憾，況被告犯罪之動機無非圖謀己利，
      難認有何特殊之原因與環境，依據客觀觀察足以引起一般
      同情，當無再援引刑法第59條之規定減輕其刑之餘地。  
  ㈢爰審酌被告正值青壯，不思依循正軌賺取金錢，竟意圖牟利
    而販賣第二級毒品甲基安非他命，戕害國民身心健康及危害
    社會治安程度非輕，且被告前已有販賣第二級毒品之前案科
    刑、執行紀錄（參卷附臺灣高等法院被告前案紀錄表），詎
    又再犯本件販賣第二級毒品未遂罪，顯未知悛悔，併衡以被
    告智識程度、生活狀況，暨尚知坦承犯行之態度等一切情狀
    ，量處如主文所示之刑，以資懲儆。
三、沒收之說明：
    按沒收為刑法所定刑罰及保安處分以外之法律效果，具有獨
    立性，茲就本案諭知之沒收及其理由分述如下，並在主文第
    2項宣告之。
  ㈠扣案如附表編號1所示之第二級毒品甲基安非他命2包（因包
    裝袋所含之毒品成分量微無法析離，應整體視為毒品），檢
    出第二級毒品甲基安非他命成分，已如前述，核屬查獲之第
    二級毒品，爰依毒品危害防制條例第18條第1項前段規定沒
    收銷燬；至鑑定時供鑑定所取樣之0.0026公克，因鑑定時已
    檢驗用罄而不存在，該部分自無庸再宣告沒收銷燬。
  ㈡本件被告使用行動電話所下載之「grindr」、「telegram」
    通訊軟體，供作販賣毒品之通訊方式，此有佯裝買家之警員
    與被告間之「grindr」、「telegram」對話譯文、截圖照片
    、現場交易譯文附卷為憑，是被告斯時使用之行動電話，自
    屬供本案犯罪所用之物，殆無疑義。而被告為警查獲時，當
    場扣得如附表編號2所示之蘋果廠牌行動電話1支，被告前於
    警詢時亦曾供承該支行動電話即為販賣毒品所使用之通訊工
    具（見偵卷第20頁），嗣於本院審理時竟改稱：販賣毒品所
    使用之手機因為比較舊款，需要一直充電，所以沒有帶在身
    上，查扣之手機是我個人使用云云（參本院卷第93頁）。惟
    被告既與佯裝買家之警員素未謀面，迄至雙方確定交易對象
    無誤之前，顯有續互為聯繫之必要，而觀諸卷附佯裝買家之
    警員與被告間之「telegram」通訊軟體對話紀錄翻拍照片可
    知，被告與佯裝買家之警員於110年9月29日23時38分、43分
    ，仍有互傳訊息聯繫（詳參偵卷第32、72-73頁），嗣被告
    抵達警員所在位置、坐上警員所駕車輛，交付甲基安非他命
    2包給警員後，旋於同日翌（30）日0時10分許為警以現行犯
    逮捕（併參偵卷25頁職務報告書、第35頁新北市政府警察局
    新莊分局執行逮捕、拘提告知本人通知書），可見被告迄至
    交易前仍使用「telegram」通訊軟體聯繫確認買家所在位置
    、所駕駛車輛等，衡情被告實無可能在與買家尚未見面、交
    易未結束前，不攜原聯繫所用之行動電話前往交易，被告在
    本院審理時故為爭執，難以憑採。是被告所有之如附表編號
    2所示之行動電話1支，既經本院認定為供被告聯絡販賣第二
    級毒品所用之物，自應依毒品危害防制條例第19條第1項規
    定宣告沒收。
據上論斷，應依刑事訴訟法第299條第1項前段，判決如主文。
本案經檢察官張家維提起公訴，檢察官林欣怡到庭執行職務。
中　　華　　民　　國　　111 　年　　7 　　月　　29　　日
                    刑事第八庭  審判長法　官  許雅婷  
                    
                                      法  官  徐雍甯 

                                      法  官  郭書綺  

以上正本證明與原本無異。
如不服本判決應於收受判決後20日內向本院提出上訴書狀，並應
敘述具體理由。其未敘述上訴理由者，應於上訴期間屆滿後20日
內向本院補提理由書(均須按他造當事人之人數附繕本)「切勿逕
送上級法院」。 
        　　　　　　　　　　　　　　　書記官　趙芳媞
　　　　　　　　　　　　　　　
中　　華　　民　　國　　111 　年　　7 　　月　　29　　日


附錄本案論罪科刑法條全文：
毒品危害防制條例第4條
製造、運輸、販賣第一級毒品者，處死刑或無期徒刑；處無期徒
刑者，得併科新臺幣3千萬元以下罰金。
製造、運輸、販賣第二級毒品者，處無期徒刑或10年以上有期徒
刑，得併科新臺幣1千5百萬元以下罰金。
製造、運輸、販賣第三級毒品者，處7年以上有期徒刑，得併科
新臺幣1千萬元以下罰金。
製造、運輸、販賣第四級毒品者，處5年以上12年以下有期徒刑
，得併科新臺幣5百萬元以下罰金。
製造、運輸、販賣專供製造或施用毒品之器具者，處1年以上7年
以下有期徒刑，得併科新臺幣1百50萬元以下罰金。
前五項之未遂犯罰之。

附表：
編號       物品名稱、數量 宣告內容  1 扣案之第二級毒品甲基安非他命2包（含包裝袋2個，驗餘淨重1.6346公克） 沒收銷燬  2 扣案之蘋果廠牌行動電話1支(門號：0000000000號、IMEI：000000000000000) 沒收